臺灣新北地方法院民事裁定　　　　　110年度消債更字第160號
聲　請　人　陳怡婷　
代　理　人　王崇宇律師（法扶律師）
　
上列當事人因消費者債務清理事件聲請更生，本院裁定如下：
    主  文
聲請人陳怡婷自中華民國一一○年十月七日上午十一時起開始更
生程序。
命司法事務官進行本件更生程序。
    理  由
一、按債務人不能清償債務或有不能清償之虞者，得依本條例所
    定更生或清算程序，清理其債務；本條例所稱消費者，係指
    5 年內未從事營業活動或從事小規模營業活動之自然人，前
    項小規模營業係指營業額平均每月新臺幣（下同）20萬元以
    下者；債務人無擔保或無優先權之本金及利息債務總額未逾
    1,200 萬元者，於法院裁定開始清算程序或宣告破產前，得
    向法院聲請更生，消費者債務清理條例（下稱消債條例）第
    3 條、第2 條第1 項、第2 項、第42條第1 項分別定有明文
    。又債務人對於金融機構負債務者，在聲請更生或清算前，
    應向最大債權金融機構請求協商債務清償方案，或向其住、
    居所地之法院或鄉、鎮、市、區調解委員會聲請債務清理之
    調解；債務人為前項請求或聲請，應以書面為之，並提出財
    產及收入狀況說明書、債權人及債務人清冊，及按債權人之
    人數提出繕本或影本，亦為消債條例第151 條第1 項、第2
    項所明定。再法院開始更生程序之裁定，應載明其年、月、
    日、時，並即時發生效力；法院裁定開始更生或清算程序後
    ，得命司法事務官行更生或清算程序，消債條例第45條第1
    項、第16條第1 項前段亦定有明文。
二、本件聲請意旨略以：聲請人前為全心照顧身患多重慢性病之
    母親，而辭去致理大學工作，又當時無收入需養育2 名未成
    年子女，生父不願負擔任何費用，聲請人僅得舉債度日，致
    積欠債務72萬7,247元，爰聲請本件更生等語。
三、經查：
  ㈠聲請人主張前因不能清償債務，向本院聲請消費者債務前置
    調解，經本院以110 年度司消債調字第88號受理，惟調解不
    成立等情，業經本院依職權調閱上開調解卷宗查閱無訛。是
    以，本件聲請人所為本件更生聲請可否准許，應審究聲請人
    其現況是否有不能清償債務或有不能清償之虞之情事而定。
  ㈡聲請人主張名下除團體壽險保單及存款若干外，無相當財產
    得以清償債務，現於禮御生命美學股份有限公司任職，每月
    收入為2 萬9,000 元等情，業據其提出全國財產稅總歸戶財
    產查詢清單、105 年至109 年綜合所得稅各類所得資料清單
    、勞工保險被保險人投保資料暨明細、存摺封面及內頁影本
    、中華民國人壽保險商業同業公會保險業通報作業資訊系統
    資料查詢結果表、集保戶往來參加人明細資料表（含帳號）
    、保管帳戶客戶餘額表、客戶存券異動明細表、投資人於清
    算交割銀行未開戶明細表、各專戶無資料明細表、薪資轉帳
    紀錄等件為憑（見調解卷第16至20頁，本院卷第93至162 頁
    ），則本院暫以2 萬9,000 元作為聲請人每月所得處分之數
    額。
  ㈢按債務人必要生活費用，以最近1 年衛生福利部或直轄市政
    府所公告當地區每人每月最低生活費1.2 倍定之；債務人聲
    請更生或清算時所提財產及收入狀況說明書，其表明每月必
    要支出之數額，與本條例第64條之2 第1 項、第2 項規定之
    認定標準相符者，毋庸記載原因、種類及提出證明文件，消
    債條例第64條之2 第1 項、第43條第7 項分別定有明文。參
    以110 年度新北市每人每月最低生活費用1 萬5,600 元，依
    此每人每月生活所必需之費用應為1 萬8,720 元（計算式：
    1 萬5,600 元×1.2 ＝1 萬8,720 元），聲請人主張其生活
    所必需之費用為1 萬8,720 元，自為可採。另聲請人主張需
    扶養未成年子女1 名，每月負擔扶養費9,360 元，與依消債
    條例第64條之2 第2 項所定受扶養者之必要生活費用經與其
    他扶養義務人即聲請人之前配偶分攤後之數額9,360 元（計
    算式：18,720元÷2 ＝9,360 元）相符，亦認屬合理而可採
    。從而，聲請人之每月必要支出應為2 萬8,080 元（計算式
    ：18,720元＋9,360 元＝28,080元）。
  ㈣綜上，聲請人現每月可支配所得2 萬9,000 元，業如前述，
    扣除上開每月必要生活支出後，僅有餘額920 元可供償債（
    計算式：29,000元－28,080元＝920 元），惟依聲請人所陳
    報債務總額72萬7,247 元，債權銀行所陳報聲請人含利息之
    債務總額更達135 萬2,942 元（見調解卷第26頁），是本院
    審酌聲請人現況之財產、勞力及信用等清償能力，認以聲請
    人每月收入於扣除每月合理之基本生活費用後，已不能清償
    前開所負債務。從而，聲請人所為本件聲請，自符合消債條
    例第3 條所定之要件。
四、綜上所述，本件聲請人為一般消費者，並未從事營業活動，
    且其確有不能清償債務之虞之情事，又所負無擔保或無優先
    權之本金及利息債務總額未逾1,200 萬元，亦未經法院裁定
    開始清算程序或宣告破產，復查無消債條例第6 條第3 項、
    第8 條或第46條各款所定駁回更生聲請之事由存在，則聲請
    人聲請本件更生，洵屬有據，應予准許。
五、至於聲請人於更生程序開始後，應另提出足以為債權人會議
    可決或經法院認為公允之更生方案以供採擇，俾免更生程序
    進行至依消債條例第61條規定應行清算之程度，附此敘明。
六、依消債條例第11條第1 項、第45條第1 項、第16條第1 項，
    裁定如主文。
中    華    民    國   110    年    10    月     7    日
              民事第一庭    法      官  洪任遠
上為正本係照原本作成
本件不得抗告
本裁定已於110年10月7日上午11時公告。
中    華    民    國   110    年    10    月     7    日
                            書  記  官  黃翊芳